【裁判字號】    98,上,1242
【裁判日期】    990223
【裁判案由】    損害賠償等
【裁判全文】
臺灣高等法院民事判決                  98年度上字第1242號
上  訴  人  甲○○
被  上訴人  乙○○
上列當事人間損害賠償等事件，上訴人對於中華民國98年10月21
日臺灣板橋地方法院98年度訴字第1790號第一審判決提起上訴，
本院於99年2月9日言詞辯論終結，判決如下：
    主  文
原判決關於駁回上訴人後開第二項之訴部分，及訴訟費用之裁判
廢棄。
被上訴人應給付上訴人新台幣貳佰肆拾貳萬陸仟貳佰拾柒元，
及自民國98年11月1日起至清償日止，按年息5％計算之利息。
其餘上訴駁回。
第一、二審訴訟費用由被上訴人負擔。
    事實及理由
壹、程序部分：
    按依民事訴訟法第446條第1項及同法第255條第1項第2款規
    定，請求之基礎事實同一者，在第二審程序得為訴之追加。
    上訴人在原審依侵權行為法律關係請求被上訴人返還向伊所
    借款項，嗣在本院追加依消費借貸法律關係請求被上訴人返
    還借款，所主張之原因事實均係兩造間因金錢往來所生之債
    權債務糾紛，其請求之基礎事實同一；被上訴人亦未異議而
    為本案之言詞辯論，上訴人追加依消費借貸法律關係請求被
    上訴人返還借款，在程序上核無不合，應予准許。
貳、實體部分：
一、上訴人聲明：（一）原判決廢棄。（二）被上訴人應給付上
    訴人新台幣（下同）242萬6,237元，及自起訴狀繕本送達翌
    日起至清償日止，按年息5％計算之利息。
    被上訴人聲明：上訴人之請求於超過190萬元部分駁回。
二、上訴人起訴主張：
（一）民國（下同）94年11月間，被上訴人以千翔保全股份有限
      公司（下稱千翔保全公司）物管課襄理身份，陸續與伊所
      經營之逢甲股份有限公司（下稱逢甲公司）為無線對講機
      之業務往來。被上訴人向伊誆稱若能幫助其投資千翔保全
      公司，其將使逢甲公司成為統購廠商，伊乃於95年1月13
      日匯款30萬元予被上訴人，以使被上訴人有資金購買千翔
      保全公司之股份，但其後伊發現被上訴人根本未投資千翔
      保全公司，而係向伊騙取該筆金錢。此部分依侵權行為與
      借款返還請求權選擇合併請求。
（二）被上訴人又於96年間以其父因車禍受傷行動不便為由，向
      伊商借130萬元，以購買台北縣中和華新街143巷126號9樓
      之房地，詐稱待被上訴人現住房子賣出及拿到其父車禍理
      賠金後即可還錢。伊遂於96年1月20日以逢甲公司名義開
      立130萬元支票幫被上訴人交予上開房地之建商禾旺建設
      股份有限公司。此部分依借款返還請求權請求。
（三）被上訴人另以各種名義向伊借款如下：
    1.於95年5月5日向伊情商幫忙開立10萬元貨款支票給廠商。
    2.於95年5月31日向伊情商幫忙開立支票2萬4,000元以支付
      應酬欠款。
    3.於95年5月27日以家裡房屋修繕、裝潢為由，央求伊幫忙
      開立支票3萬元支付承包商。
    4.於95年1月21日要伊幫忙支付ADSL網路電信費用5,537元。
    5.以各種名義向伊陸續借款共7萬元（30,000元＋20,000元
      ＋10,000元＋10,000元＝70,000元）。
    6.被上訴人以其父生病住院，須支付醫療住院費用為由，向
      伊調借款項共27萬元（50,000元＋50,000元＋100,000元
      ＋50,000元＋20,000元＝270,000元）。
    7.以上借款金額共計49萬9,537元。
（四）被上訴人於96年4月17日又以將成立旺宏公寓大廈管理維
      護股份有限公司（下稱旺宏公司），須租賃商業大樓及設
      立登記為由，向伊借款6萬7,500元，要求伊開立支票予建
      達顧問有公司，此部分伊依借款返還請求權請求。被上訴
      人另請伊幫忙開立每期2萬1,600元之支票12張給房東，共
      25萬9,200元，作為每期支付租賃商業大樓之資金，上開
      金額合計32萬6,700元。伊多次催討未果，被上訴人竟以
      手機傳送不堪入目之簡訊，令伊心生恐懼，伊乃於97年2
      月13日委請律師發函催告；惟被上訴人仍置之不理，甚至
      於97年2月21日將發票日為96年6月1日、96年7月1日、96
      年8月1日、96年9月1日、96年10月1日、96年11月1日、96
      年12月1日、97年1月1日、97年2月1日等9張支票提示兌現
      ，行徑惡劣，此部分依侵權行為及借款返還請求權選擇合
      併請求。求為命被上訴人給付242萬6,237元，及自起訴狀
      繕本送達翌日起至清償日止，按年息5％計付利息之判決
      。
被上訴人則以：伊雖有向上訴人借款242萬6,237元，但有拿3張
支票約50萬元還上訴人，伊所欠金額為190萬元，僅應返還上訴
人190萬元。兩造係男女朋友間之金錢借貸關係，伊並無詐欺上
訴人之意思，不構成侵權行為云云，資為抗辯。
三、兩造不爭執之事實：
    被上訴人曾向上訴人借款242萬6,237元。
    證據：匯款單、支票照片、合作金庫銀行自動櫃員機交易明
    細單、存摺、合作金庫銀行存款憑條、支票影本（見原審卷
    10-36頁）。
四、上訴人依消費借貸關係請求被上訴人返還借款，有無理由，
    詳述如下：
（一）按當事人於言詞辯論時為訴訟標的之捨棄或認諾者，應本
      於其捨棄或認諾為該當事人敗訴之判決，民事訴訟法第38
      4條定有明文。經查被上訴人於言詞辯論時就上訴人請求
      其返還借款190萬元部分認諾上訴人之請求（見本院卷47
      、27頁），此部分應本於被上訴人之認諾為其敗訴之判決
      。被上訴人請求上訴人返還借款190萬元，為有理由，應
      予准許。
（二）又依民事訴訟法第277條前段規定，當事人主張有利於己
      之事實者，就其事實有舉證之責任。另依同法第279條第1
      項規定，當事人主張之事實，經他造於準備書狀內或言詞
      辯論時或在受命法官、受託法官前自認者，無庸舉證。經
      查上訴人主張被上訴人向其借款242萬6,237元，為被上訴
      人所自認（見本院卷27頁、34頁背面、47頁背面），堪信
      為真實。雖被上訴人抗辯伊已陸續返還上訴人所借款項，
      僅剩190萬元尚未返還云云，惟為上訴人所否認，應由被
      上訴人就此已返還借款之有利於己之事實負舉證責任。然
      查被上訴人並未舉證以實其說，依上開舉證責任分配原則
      ，被上訴人抗辯其已返還部分借款難信為真實。從而上訴
      人依消費借貸法律關係主張被上訴人應返還全部借款，應
      屬有據。
（三）依上所述，上訴人主張被上訴人向其借款242萬6,237元，
      請求返還借款，被上訴人就其中190萬元認諾上訴人之請
      求，被上訴人請求上訴人返還借款190萬元部分，為有理
      由，已如前述；另被上訴人就所抗辯已清償剩餘款項之事
      實，並未舉證證明屬實，所為抗辯難信為真實。從而上訴
      人依消費借貸法律關係，請求上訴人返還借款242萬6,237
      元，應屬有據。另依民法第478條規定，消費借貸之借用
      人應於約定期限內，返還與借用物種類、品質、數量相同
      之物，未定返還期限者，借用人得隨時返還，貸與人亦得
      定1個月以上之相當期限，催告返還。經查兩造間之借款
      未定返還期限，上訴人起訴請求被上訴人返還借款，堪認
      其於原審98年9月30日行言詞辯論時已為催告，上訴人請
      求被上訴人給付法定遲延利息，應自催告後1個月即98年
      11月1日起算，上訴人超過自該日起算之利息請求，不應
      准許。
五、綜上所述，上訴人依消費借貸法律關係，請求被上訴人給付
    242萬6,237元，及自98年11月1日起至清償日止，按年息5％
    計算之利息，為有理由，應予准許；至超過上開金額之請求
    ，為無理由，不應准許。原審就上開上訴人請求應准許部分
    ，為上訴人敗訴之判決，尚有未洽；上訴論旨指摘原判決此
    部分不當，求予廢棄改判，為有理由；就上訴人請求不應准
    許部分，為上訴人敗訴之判決，並無不合；上訴論旨指摘原
    判決此部分不當，求予廢棄改判，為無理由。末按上訴人依
    消費借貸法律關係請求被上訴人返還借款為有理由，上訴人
    另依侵權行為法律關係請求被上訴人給付部分，即無審酌之
    必要，附此說明。
六、兩造其餘之攻擊或防禦方法，及未經援用之證據，經本院斟
    酌後，認為均不足以影響本判決之結果，無逐一詳予論駁之
    必要，併此敘明。
七、據上論結，本件上訴為一部有理由，一部無理由，依民事訴
    訟法第450條、第449條第1項、第79條，判決如主文。
中    華    民    國    99    年    2     月    23    日
                    民事第八庭
                        審判長法  官  劉勝吉
                              法  官  連正義
                              法  官  鄭威莉
正本係照原本作成。
如不服本判決，應於收受送達後20日內向本院提出上訴書狀，其
未表明上訴理由者，應於提出上訴後20日內向本院補提理由書狀
（均須按他造當事人之人數附繕本）上訴時應提出委任律師或具
有律師資格之人之委任狀；委任有律師資格者，另應附具律師資
格證書及釋明委任人與受任人有民事訴訟法第466條之1第1項但
書或第2項（詳附註）所定關係之釋明文書影本。
中    華    民    國    99    年    2     月    24    日
                              書記官  李垂福
附註：
民事訴訟法第466條之1（第1項、第2項）：
對於第二審判決上訴，上訴人應委任律師為訴訟代理人。但上訴
人或其他法定代理人具有律師資格者，不在此限。
上訴人之配偶、三親等內之血親、二親等內之姻親，或上訴人為
法人、中央或地方機關時，其所屬專任人員具有律師資格並經法
院認為適當者，亦得為第三審訴訟代理人。

司法院資訊處製作；財團法人民間司法改革基金會備份。
